臺灣雲林地方法院民事判決
111年度家繼簡字第4號
原      告  許龍謙  
被      告  許永昌  
            許素美  
            許秀珠  
            許秀華  

            許小鳳  
上列當事人間請求分割遺產事件，本院於民國111 年4 月29日言
詞辯論終結，判決如下：
    主  文
被繼承人許陳阿霞如附表三所示之遺產，應予分割如附表三「分
配結果欄」所示。
訴訟費用由兩造按附表二所示之比例負擔。
    理  由
甲、程序方面：
　　被告許永昌、許素美、許秀珠、許秀華、許小鳳經合法通知
    ，均未於言詞辯論期日到場，且無民事訴訟法第386 條各款
    所列情形，因此依原告的聲請，由其一造辯論而為判決。
乙、實體方面：
一、原告主張：
    被繼承人許陳阿霞於民國（下同）110 年9 月10日死亡，留
    有如附表三所示之遺產，兩造分別為其法定繼承人，其繼承
    系統表及各繼承人之應繼分權利，分別如附表一、二所示。
    分述被繼承人之繼承人繼承情形如下：　
　　㈠被繼承人許陳阿霞，有配偶許忠作、子女許永昌、許龍謙
      、許素美、許雪、許秀珠、許秀華、養女許小鳳。
　　㈡配偶許忠作於83年5 月26日死亡，早於許陳阿霞死亡。
　　㈢次女許雪於51年8 月1 日死亡，早於許陳阿霞死亡且絕嗣
      。　
    又被繼承人許陳阿霞所遺之前述遺產，並無以遺囑禁止分割
    ，兩造間亦無不得分割之約定，但是兩造迄今仍未能達成分
    割協議。為此，訴請本件裁判分割遺產等語。
二、被告許永昌、許素美、許秀珠、許秀華、許小鳳均未於言詞
    辯論期日到場，也沒有提出任何書狀作為對自己有利的聲明
    或陳述。
丙、本院認定之理由：
一、原告主張被繼承人許陳阿霞於110 年9 月10日死亡，遺有如
    附表三所示之遺產，兩造為其法定繼承人，就被繼承人許陳
    阿霞所遺之前述遺產，其繼承系統表及各繼承人之應繼分權
    利，分別如附表一、二所示，又被繼承人並未以遺囑禁止分
    割遺產，兩造也沒有以契約約定禁止分割遺產等等情形，已
    有提出繼承系統表、除戶謄本、戶籍謄本、遺產稅財產參考
    清單、財政部中區國稅局遺產稅免稅證明書、土地登記第一
    類謄本等件可供證明，而被告許永昌、許素美、許秀珠、許
    秀華、許小鳳受合法通知，並未到場爭執，也沒有提出書狀
    做任何陳述或抗辯，所以本院綜合前述證據判斷，自然可以
    相信原告的前述主張為真實。
二、遺產繼承人，除配偶外，依下列順序定之：㈠直系血親卑親
    屬。㈡父母。㈢兄弟姊妹。㈣祖父母；同一順序之繼承人有數
    人時，按人數平均繼承，民法第1138條、第1141條本文分別
    定有明文。又養子女與養父母及其親屬間之關係，除法律另
    有規定外，與婚生子女同，民法第1077條第1 項亦有明定。
    再者，繼承人有數人時，在分割遺產前，各繼承人對於遺產
    全部為公同共有；繼承人得隨時請求分割遺產，但法律另有
    規定或契約另有訂定者，不在此限，為民法第1151條、第11
    64條所明定。依照本院調查結果，本件兩造分別為被繼承人
    許陳阿霞之繼承人，其等的應繼分如附表二所示，有前述證
    據資料在卷可以查證，依據上述規定，在分割遺產前，兩造
    對於遺產全部為公同共有，而原告請求本件分割遺產，以終
    止兩造間之公同共有關係，參考被繼承人許陳阿霞並無以遺
    囑禁止分割遺產，而兩造對於被繼承人許陳阿霞的遺產也沒
    有不為分割之約定，且被繼承人之遺產，依其使用目的亦無
    不能分割之情形，所以依照上述法律規定，原告請求分割被
    繼承人許陳阿霞之遺產，當然有所依據。　　　
三、其次，共有物分割之方法不能協議決定者，法院得因各共有
    人之聲請命為以原物分配於各共有人或變賣共有物，以價金
    分配於各共有人。而公同共有物分割之方法，除法律另有規
    定外，應依關於共有物分割之規定，民法第824 條第2 項、
    第830 條第2 項分別定有明文。而分割共有物究以原物分割
    或變價分割為適當，法院應斟酌當事人之意願、共有物之使
    用情形、經濟效用及全體共有人之利益等情事為適當之分割
    ，不受共有人所主張分割方法之拘束。亦即裁判分割共有物
    訴訟為形式之形成訴訟，其事件本質為非訟事件，故法院定
    共有物之分割方法，雖應斟酌當事人之聲明、共有物之性質
    、經濟效用及全體共有人之利益等公平決之，然不受當事人
    聲明之拘束。再者，終止遺產之公同共有關係，應以分割方
    式為之，將遺產之公同共有關係終止改為分別共有關係，性
    質上係屬分割遺產方法之一（最高法院82年度台上字第748 
    號判決要旨參照）。又應繼分，係各繼承人對於遺產上之一
    切權利義務所得繼承之比例；而應有部分，乃各共有人對於
    共有物所有權在分量上應享有之部分。如判決就系爭遺產諭
    知分割由兩造按應繼分比例保持分別共有，各該共有人應有
    部分為若干均未明確表示，則有判決主文不明確之違法（最
    高法院108 年度台上字第2482號判決要旨參照）。 
四、本院參酌原告請求將兩造所承繼被繼承人許陳阿霞如附表三
    所示之遺產，依兩造應繼分之比例分割等語，固有原告到庭
    陳述在卷，惟依據上述說明，並不得分割由兩造按應繼分比
    例保持分別共有，然如分割由兩造按如附表二之應有部分比
    例保持共有，即合於兩造應繼分之比例，已可兼顧當事人之
    意願，並審酌前述遺產之性質、使用情形、利用價值、經濟
    效用及全體繼承人之利益等等情事後，認為將如附表三所示
    之遺產，分割如附表三「分配結果欄」所示，該分割方式對
    於兩造是屬公平合理，也符合法律的規定。因此，本院判決
    如主文第1 項所示。
丁、因分割遺產事件本質上並無訟爭性，兩造本可互換地位，由
    任一共有人起訴請求分割均無不可，且兩造均因本件裁判分
    割而蒙其利，由敗訴當事人負擔訴訟費用顯失公平，所以本
    院認為裁判分割遺產訴訟，既已由法院准予分割，並為全體
    公同共有人定分割方法，依據民事訴訟法第80條之1 規定，
    本件訴訟費用應由兩造依如附表二所示之比例負擔，始符公
    平。　　　
戊、據上論結，原告之訴為有理由，依民事訴訟法第385 條第1
    項前段、第78條、第80條之1 、第85條第1 項前段，判決如
    主文所示。
中　　華　　民　　國　　111 　年　　4 　　月　　29　　日
                    家事法庭    法  官  潘雅惠 
以上正本係照原本作成。
如對本判決上訴，須於判決送達後20日內向本院提出上訴狀（須
附繕本）並需繳納上訴費用。
中　　華　　民　　國　　111 　年　　4 　　月　　29　　日
                                書記官　鄭伊純
【附表一】繼承系統表
被繼承人 子女 許陳阿霞 110.9.10亡  配偶 許忠作 83.5.26亡 【長子】  許永昌  【次子】  許龍謙  【長女】  許素美  【次女】  許雪（絕嗣）  51.8.1亡  【三女】  許秀珠  【四女】  許秀華  【養女】  許小鳳 

【附表二】兩造之法定應繼分比例、訴訟費用負擔比例及不動產
應有部分分割比例
編號 姓名   應繼分比例及 訴訟費用負擔比例 不動產（附表三）應有部分分割比例  １ 許永昌 1/6 1/6  ２ 許龍謙 1/6 1/6  ３ 許素美 1/6 1/6  ４ 許秀珠 1/6 1/6  ５ 許秀華 1/6 1/6  ６ 許小鳳 1/6 1/6 

【附表三】被繼承人許陳阿霞之遺產
編號 不動產標示 權利範圍   面    積 （平方公尺） 分配結果  １ 雲林縣○○鄉○○段000 地號土地 1/1 1,301.37 由兩造按如附表二所示應有部分分割比例分別共有